【裁判字號】    97,訴,1003
【裁判日期】    970528
【裁判案由】    殺人等
【裁判全文】
臺灣臺中地方法院刑事判決              97年度訴字第1003號
公  訴  人  臺灣臺中地方法院檢察署檢察官
被      告  甲○○
選任辯護人  呂勝賢律師
上列被告因殺人等案件，經檢察官提起公訴（96年度偵字第1791
7 號），本院判決如下：
    主  文
甲○○殺人未遂，處有期徒刑伍年貳月。又服用酒類，不能安全
駕駛動力交通工具而駕駛，處拘役伍拾伍日，如易科罰金，以新
臺幣壹仟元折算壹日。
    事  實
一、甲○○於民國96年7 月23日晚間10時許，在臺中縣東勢鎮之
    鳳姐KTV 內消費、飲酒，至翌日（24日）凌晨1 時30分許，
    明知其已因飲酒而無法安全駕駛動力交通工具，竟仍駕駛車
    牌號碼4153-LB 號自用小客貨車搭載在該處工作之丙○○，
    前往臺中縣東勢鎮○○○街103 號之小吃店吃宵夜，並共飲
    啤酒。甲○○與丙○○嗣於小吃店內因故發生爭執，甲○○
    乃於同日凌晨2 時10分許將丙○○之皮包拿走，並駕駛其自
    用小客貨車去而復返，將車輛停放在上開小吃店門口，進入
    店內將皮包返還給丙○○，並表示欲載丙○○離去，惟遭丙
    ○○拒絕。嗣丙○○走出店外欲自行離去時，甲○○即駕車
    尾隨在丙○○身後，丙○○見狀隨即掉頭走到甲○○車後，
    詎甲○○竟基於殺人之故意，乘丙○○行走至其車後時，猛
    力倒車將丙○○撞倒，車輛並輾壓過丙○○之身體，致丙○
    ○受有創傷性休克、腹部鈍挫傷、膀胱破裂、骨盆多處骨折
    、右側肱骨粉碎性骨折等傷害。嗣經員警到場處理，對甲○
    ○施以呼氣中酒精濃度測試，測得其呼氣中酒精含量為每公
    升0.75毫克，顯有不能安全駕駛動力交通工具之情形。
    理  由
一、認定犯罪事實所憑之證據及理由
  (一)被告甲○○坦承酒後駕車之犯行，且其於96年7 月24日凌晨
    3 時14分，經警施以呼氣中酒精濃度測試，測得其呼氣中酒
    精含量為每公升0.75毫克，已達不能安全駕駛之程度，此有
    酒精濃度測定紀錄表1 張在卷可稽，此部分犯行事證明確，
    堪以認定。
  (二)證人即被害人丙○○於本院審理時證稱：「被告於96年7 月
    23日晚上11點多來我們店內喝酒，我12點下班，就與被告一
    起去小吃店。我們於ＫＴＶ店內有喝酒，因為我下班時間到
    ，所以被告說要送我回去，我說不然去小吃店，我是搭被告
    的車去小吃店。因為我與被告喝醉，所以在小吃店與被告吵
    架，我不曉得是什麼原因吵架，我印象中是為了店家老闆娘
    女兒的事情，因為被告罵店家老闆娘女兒，我罵被告沒有水
    準，結果為了這句話就與被告吵架，吵架後被告要送我回去
    ，我不要，我打電話叫我朋友接我，結果被告拿走我包包，
    我叫被告還我，但被告不還，就把車子開走。後來有把車子
    繞回來，我一直叫被告還我包包。我在店內跟陌生人借手機
    ，打電話叫朋友接我，被告車子回來兩次，好像是第二次時
    ，不知道是被告拿皮包給我，還是我去車上拿皮包，之後的
    事情我就不記得了。..... ，我只記得我有走到小吃店門口
    附近，結果被撞，我當時也不曉得我被撞，是醒過來才知道
    被撞。」、「我拿到包包後，我往前面走，因為被告開車跟
    著我，我就繞到車子後面，我不想讓被告跟。被告一直在車
    上，但我意識不清，我已經喝醉了。..... 我是往前走，走
    在被告車子前面，當時我是沿著路邊走，被告人在車上，開
    車跟著我。我感覺被告車子在我後面，我不想讓被告跟我，
    至於被告車子有沒有動，我不太確定。」等語，經核與其在
    警詢中證稱：「被告甲○○駕車跟在我後方，我就掉頭走，
    當我走到車輛後方，甲○○忽然倒車將我撞倒後從我身上輾
    過，之後我就意識不清楚」；及於偵查中證稱：「..... 因
    為甲○○罵裡面一個服務生智障，我就罵甲○○沒水準，甲
    ○○不高興，就跟他吵了起來。後來他叫我不要喝，說要送
    我回去，我說我不要坐他的車，叫他滾，他就拿走我的包包
    ，..... 但後來他有走進店裡還我包包，我拿回包包後就往
    店外走，走出去沒幾步之後我就沒印象，我好像在店門口有
    跟他說別跟著我，.... 」 等語相符。足證被害人丙○○走
    出小吃店後，被告係駕車跟隨在被害人身後，俟被害人往回
    走到被告車子後方時，被告始倒車撞倒被害人。
  (三)證人即當時在場之乙○○於本院審理時證稱：96年7 月24日
    凌晨，我在臺中縣東勢的一間小吃店吃東西，我記得我是晚
    上快12點才去的。我是一個人去的。..... 我吃東西時，看
    到被告與丙○○在吃東西，原本好好的，結果被告跑出去開
    車，丙○○大聲說把我東西拿下來，我不曉得他們吵什麼。
    後來，我聽到丙○○大聲跟被告說，把我包包拿下來，後來
    丙○○又跟老闆娘借手機，然後又跟隔壁男生借手機打，後
    來被告開車經過，證人丙○○於店內，跟在店外的被告說，
    把包包還給我，丙○○原本要請我喝酒，我說我不喝酒，然
    後被告就進來，不知道跟丙○○說什麼，後來丙○○可能是
    喝醉，說話比較大聲，結果被告要拿酒瓶打丙○○，我說不
    要這樣，女孩子說話比較大聲，你不要理她就好。後來丙○
    ○先出去，被告就又出去，不曉得是去幹什麼，然後丙○○
    就倒在小吃店外面，我是聽到車子撞擊的聲音，我就從店內
    走出來看，發現丙○○趴在小吃店外面。」等語，經核與其
    偵查中證稱：「我去吃東西時，就看到那男生跟女生在那裡
    坐，那男生好像拿了那女生的包包出門，那女生就叫男生把
    包包還給她，那男生上車後，在附近開來開去，女生叫男生
    還她皮包，男生不理她。之後，男生有下車，並且拿了酒瓶
    要打女生，我們過去勸阻，跟男生說『女生已經醉了，不要
    這樣，不要理她就好』，所以男生沒有打，接著，2 人繼續
    在我面前爭吵，好像是男生要女生出去，女生不要。後來女
    生先出去，男生在後面追那女生」等語相符，足證被告於撞
    倒被害人之前，確曾與被害人在小吃店內爭吵，並作勢以酒
    瓶毆打被害人，其於盛怒下確有殺害被害人之動機。
  (四)再由卷內所附之現場照片、車輛照片及本件道路交通事故現
    場圖所示，被告所駕駛之自用小客貨車於撞倒被害人後，繼
    續向後撞擊車牌號碼TK E-833、SZL-928 、BL3-635 、RP9-
    819 號機車及0636 -HW號自用小貨車，致其後車廂嚴重受損
    ；且上開遭被告撞擊之車輛與被害人留於地上之血跡，相距
    逾40公尺，且有明顯之刮地痕；再參以本件被害人受有創傷
    性休克、腹部鈍挫傷、膀胱破裂、骨盆多處骨折、右側肱骨
    粉碎性骨折等傷害，其受傷情形嚴重，有東勢鎮農會附設醫
    院診斷書及童綜合醫院診斷書各1 份附卷可稽，足證被告倒
    車撞擊被害人時之車速甚快，顯係故意以倒車之方式撞擊、
    碾壓被害人。而被告係思慮成熟之成年人，且其於本院審理
    時自承開車經驗已有20餘年，每天都有開車，是其當可預見
    被害人在遭受車輛高速撞擊、碾壓之情況下可能發生死亡之
    果，其竟仍恣意倒車予以撞擊、碾壓，主觀上自有殺害被害
    人之犯意，本案事證甚為明確，被告殺人未遂之犯行堪以認
    定。
二、對被告辯解之判斷：
  (一)被告矢口否認有殺害被害人之故意，辯稱：其車子是斜停在
    小吃店右前方，車頭有東西擋著，車尾朝著路，被害人拿著
    皮包就走，其並沒有開車跟著被害人，因其想要回家，倒車
    出來車子就一直往後衝，並沒有看到被害人在其車子後面云
    云。
  (二)被告於警詢中原本辯稱其車子是停在小吃店對面，因酒後駕
    車意識不清，不小心打到倒車檔，才撞到被害人云云，嗣於
    偵查中始改稱：其因倒車時踩不住剎車而撞到被害人云云，
    其前後辯解反覆不一，誠屬可疑。再依證人即被害人丙○○
    之證述，其走出店外後，被告係開車跟隨在其後方，因其不
    願讓被告跟在後面始掉頭走到被告車後等情，足證當時被告
    車前並無障礙物，被告辯稱其車輛係斜停在小吃店右前方，
    其當時係欲倒車出來云云，顯與事實不符。且被告既係開車
    跟隨在被害人身後，則被害人走到被告車輛後方時，被告之
    車輛始倒車撞擊被害人，此結果顯非被告倒車不慎所致，是
    其所辯不足採信。
三、論罪科刑之理由
  (一)刑法第185 條之3 已於97年1 月2 日修正公布，於同年月4
    日施行，修正前之規定為：「服用毒品、麻醉藥品、酒類或
    其他相類之物，不能安全駕駛動力交通工具而駕駛者，處1
    年以下有期徒刑、拘役或3 萬元以下罰金。」；修正後之規
    定則為：「服用毒品、麻醉藥品、酒類或其他相類之物，不
    能安全駕駛動力交通工具而駕駛者，處1 年以下有期徒刑、
    拘役或科或併科15萬元以下罰金。」。而刑法施行法第1 條
    之1 規定：「（第1 項）中華民國94年1 月7 日刑法修正施
    行後（按該次修正係於95年7 月1 日施行），刑法分則編所
    定罰金之貨幣單位為新臺幣。（第2 項）94年1 月7 日刑法
    修正時，刑法分則編未修正之條文定有罰金者，自94年1 月
    7 日刑法修正施行後，就其所定數額提高為30倍。但72年6
    月26日至94年1 月7 日新增或修正之條文，就其所定數額提
    高為3 倍。」。查刑法第185 條之3 係於88年4 月21日所增
    訂，依刑法施行法第1 條之1 第2 項後段、第1 項之規定，
    其修正前之罰金數額應為新臺幣9 萬元，而修正後之罰金數
    額則為新臺幣15萬元。比較修正前後之規定，修正後之規定
    並未較有利於被告，自應適用修正前第185 條之3 之規定予
    以論處。核被告所為，係犯修正前刑法第185 條之3 公共危
    險罪、同法第271 條第2 項、第1 項之殺人未遂罪。
  (二)被告已著手於殺人行為之實行而不遂，為未遂犯，就此部分
    爰依刑法第25條第2 項之規定減輕其刑。
  (三)被告所犯上開二罪間，犯意各別，行為互殊，應予分論併罰
    。
  (四)審酌被告飲酒後已不能安全駕駛車輛，竟罔顧他人之安全，
    仍駕車上路，而其與被害人間僅因細故發生爭吵，竟起意殺
    害被害人，貿然倒車予以撞擊、輾壓，被害人雖未死亡，但
    因此受有嚴重之傷害，其犯罪所造成之損害非輕，及其犯罪
    後猶矢口否認犯行，難認有所悔意，惟已與被害人達成和解
    ，賠償被害人之損害（此有臺中縣新社鄉調解委員會調解書
    1 份在卷可稽），並取得被害人之諒解等一切情狀，各量處
    如主文所示之刑，並就所處拘役部分諭知易科罰金之折算標
    準。
四、適用之法律
  (一)刑事訴訟法第299條第1項前段。
  (二)刑法第2 條第1 項前段、（修正前）第185 條之3 、第271
    條第2 項、第1 項、第25條第2項、第41條第1 項前段。
  (三)刑法施行法第1條之1。
中    華    民    國    97    年    5     月    28    日
                刑事第八庭  審判長法  官  林慧英
                                  法  官  簡源希
                                  法  官  陳慧珊
上正本證明與原本無異。
如不服本判決，應於判決送達後10日內向本院提出上訴狀（應附
繕本），上訴於臺灣高等法院臺中分院。
                                  書記官  施玉卿
中    華    民    國    97    年    5     月    28    日
【附錄本案論罪科刑法條】
（修正前）刑法第185條之3：
服用毒品、麻醉藥品、酒類或其他相類之物，不能安全駕駛動力
交通工具而駕駛者，處1 年以下有期徒刑、拘役或3 萬元以下罰
金。
刑法第271條：
殺人者，處死刑、無期徒刑或 10 年以上有期徒刑。
前項之未遂犯罰之。
預備犯第 1 項之罪者，處 2 年以下有期徒刑。


司法院資訊處製作；財團法人民間司法改革基金會備份。
